臺灣基隆地方法院刑事裁定  
111年度聲字第643號
聲明異議人  
即  受刑人  劉如月


上列聲明異議人即受刑人因妨害性自主案件，對於臺灣基隆地方
檢察署檢察官之執行指揮（111年執字第851號），聲明異議，本
院裁定如下：
    主  文
聲明異議駁回。
    理  由
一、聲明異議意旨略以：聲明異議人即受刑人甲○○（下稱受刑人
    ）前接獲臺灣基隆地方檢察署檢察官之通知，命受刑人於民
    國111年8月23日上午10時到案執行，惟受刑人現因罹患躁鬱
    症而接受治療中，且有自殘情形，經受刑人依刑事訴訟法第
    467條第4款「現罹疾病，恐因執行而不能保其生命者」之規
    定，向該署檢察官聲請停止執行，惟檢察官仍命受刑人遵期
    到案執行，爰依法聲明異議等語。
二、按受刑人或其法定代理人或配偶以檢察官執行之指揮為不當
    者，得向諭知該裁判之法院聲明異議，刑事訴訟法第484條
    定有明文。次按受徒刑或拘役之諭知而有左列情形之一者，
    依檢察官之指揮，於其痊癒或該事故消滅前，停止執行：一
    、心神喪失者。二、懷胎五月以上者。三、生產未滿二月者
    。四、現罹疾病，恐因執行而不能保其生命者，刑事訴訟法
    第467條亦有明定。本條所謂「停止執行」，係指檢察官實
    施入監執行前之行為而言(林永謀著刑事訴訟法釋論初版下
    冊第290頁參照)，而非指受刑人入監執行後，檢察官實施之
    行為。蓋受刑人如已經檢察官傳拘入監執行徒刑，而有上開
    四款情形，監獄行刑法已另有規範，依監獄行刑法第13條第
    1項規定：受刑人入監時，應行健康檢查，受刑人不得拒絕
    ；有下列情形之一者，應拒絕收監：一、有客觀事實足認其
    身心狀況欠缺辨識能力，致不能處理自己事務。二、現罹患
    疾病，因執行而不能保其生命。三、懷胎五月以上，或生產
    未滿二月。四、罹患法定傳染病，因執行有引起群聚感染之
    虞。五、衰老、身心障礙，不能於監獄自理生活。第2項、
    第3項則規定：施行前項檢查時，應由醫師進行，並得為醫
    學上必要處置；經檢查後認有必要時，監獄得委請其他專業
    人士協助之。第一項之檢查，在監獄內不能實施者，得戒送
    醫院為之。監獄行刑法第62條第1項、第63條第1項規定：受
    刑人受傷或罹患疾病，有醫療急迫情形，或經醫師診治後認
    有必要，監獄得戒送醫療機構或病監醫治；經採行前條第一
    項醫治方式後，仍不能或無法為適當之醫治者，監獄得報請
    監督機關參酌醫囑後核准保外醫治；其有緊急情形時，監獄
    得先行准予保外醫治，再報請監督機關備查。是依體系解釋
    ，刑事訴訟法第467條之「停止執行」係指實施入監執行前
    之情形，乃屬當然。何況，刑事訴訟法並無延緩執行之規定
    ，若執行前有上開第467條第1款及第4款情形，依同法第468
    條規定，檢察官得將受刑人送入醫院或其他適當之處所。由
    此可知，刑事訴訟法就受刑人入監前罹患疾病之情形，已有
    明確之規範，並無延緩執行之適用餘地。又檢察官核發指揮
    書後，已隨時可據以執行，縱依刑事訴訟法第468條規定將
    受刑人送入醫院或其他適當之處所，亦係執行之一環，僅其
    日數不應算入刑期而已（司法院院字第2638號解釋參照），
    入監執行僅係計算執行期間之開始日期而已。綜上可知，刑
    事訴訟法第467條所謂「停止執行」，係指停止執行指揮書
    所載之執行命令而言。又刑事訴訟法第467條第4款既規定：
    「現罹疾病，恐因執行而不能保其生命」者，始得停止執行
    ，顯有意排除因慢性病、精神疾病等暫無危及生命之情形，
    而限制檢察官裁量之權利。否則，現今社會各種慢性病、精
    神疾病種類甚多，均需醫生長期診療，而未必能康復，若允
    許類此慢性病、精神疾病病患以就醫治療中為由，聲請停止
    執行，顯然過於寬鬆，而有礙刑事裁判之執行。
三、經查：
　㈠受刑人前因妨害性自主案件，經臺灣高等法院以110年度侵上
    訴字第84號判決判處有期徒刑5年2月，嗣上訴後，由最高法
    院以111年度台上字第1842號判決駁回上訴而確定，由臺灣
    基隆地方檢察署檢察官以111年執字第851號執行指揮書指揮
    執行，嗣受刑人自111年8月23日入監執行迄今等情，有臺灣
    高等法院被告前案紀錄表、上開執行指揮書等在卷可稽，並
    經本院依職權調取執行卷宗核閱無訛。
　㈡本件臺灣基隆地方檢察署檢察官通知受刑人於111年8月23日
    上午10時到案執行後，經受刑人出具汐止國泰綜合醫院診斷
    證明書1份，以其罹患躁鬱症為由，聲請延期執行，然經該
    署檢察官於111年8月8日以基檢貞乙111執聲他463字第11190
    20135號函覆受刑人仍須按時到案執行等節，有上揭診斷證
    明書及函文各1份附卷可查。而該診斷證明書，其上固記載
    受刑人於111年7月25日至該院就醫，近期因入監相關壓力，
    情緒與整體狀態顯得極度不穩定並有自殘行為，目前其狀態
    無法確定其入監後之配合度與接受醫療協助之穩定性等語。
    惟受刑人所罹患之躁鬱症，屬於需要長期追蹤、評估之精神
    疾病，入監後經監所依法提供醫療協助，即可穩定控制病情
    ，核與刑事訴訟法第467條第4款所定「現罹疾病，恐因執行
    而不能保其生命者」之情形並不相符。且受刑人入監行健康
    檢查後，並未經監所認定為「現罹患疾病，因執行而不能保
    其生命」之狀況，而經監所依監獄行刑法第13條第1項第2款
    規定拒絕收監。再衡以受刑人於111年8月23日到案執行時，
    曾向檢察官供稱：對今天開始執行沒有意見，目前身體狀況
    有躁鬱症、胃不舒服，其他都沒有等語，此有執行筆錄1份
    在卷可佐，益徵受刑人並無「現罹疾病，恐因執行而不能保
    其生命者」之情形。
　㈢綜上所述，本件檢察官之執行指揮，經核並無違法或不當，
    本件聲明異議為無理由，應予駁回。
四、依刑事訴訟法第486條，裁定如主文。
中　　華　　民　　國　　111 　年　　8 　　月　　30　　日
                  刑事第四庭  法  官    謝昀芳
以上正本證明與原本無異。
對於本件裁定如有不服，應於收受送達後5日內，向本院提出抗
告書狀，敘述抗告之理由，抗告於臺灣高等法院。
中　　華　　民　　國　　111 　年　　8 　　月　　30　　日
                              書記官    陳維仁